臺灣臺南地方法院刑事判決　　　　　　　　　　　　九十三年度交訴字第一三四號
　　公　訴　人　臺灣臺南地方法院檢察署檢察官
　　被　　　告　甲○○
右列被告因公共危險案件，經檢察官提起公訴（九十三年度偵字第九一四○號），本
院判決如左：
    主  文
甲○○無罪。
    理  由
一、公訴意旨略以：被告甲○○於民國九十三年四月三十日下午三時三十分，駕駛車
    牌號碼Ｙ八─五六○八號自小客貨車，沿臺南市○區○○路六一九巷四九九弄由
    南向北方向行駛，途經該巷弄喜樹高幹四十八右十四左一附近，因超越同向在前
    由被害人丙○所騎乘之車牌號碼ＮＤＸ─五○一號重型機車，於超車過程中其駕
    駛之自小客貨車右側車身不慎擦撞被害人所騎乘之機車左側車身，致被害人人、
    車倒地，受有左手臂及左下肢之擦挫傷害（過失傷害部分未據告訴）。詎被告明
    知駕駛上開動力交通工具肇事，致人受傷，竟未下車查看、採取救護措施，猶逕
    自離去，而將被害人棄置車禍現場，因認被告涉犯刑法第一百八十五條之四之肇
    事逃逸罪嫌等語。
二、按犯罪事實應依證據認定之，無證據不得認定犯罪事實，刑事訴訟法第一百五十
    四條第二項定有明文。次按認定犯罪事實所憑之證據，雖不以直接證據為限，間
    接證據亦包括在內；然而無論直接證據或間接證據，其為訴訟上之證明，須於通
    常一般之人均不致有所懷疑，而得確信其為真實之程度者，始得據為有罪之認定
    ，倘其證明尚未達到此一程度，而有合理之懷疑存在，無從使事實審法院得有罪
    之確信心證時，即應由法院為諭知被告無罪之判決，最高法院七十六年臺上字第
    四九八六號著有判例可資參照。又按行為非出於故意或過失者，不罰。過失行為
    之處罰，以有特別規定者為限，刑法第十二條定有明文。故同法第一百八十五條
    之四駕駛動力交通工具肇事致人死傷而逃逸罪，行為人駕車肇事致人死傷雖非出
    於故意，但仍須知悉肇事致人死傷之事實，猶予逃逸，始足當之。若行為人不知
    其已肇事並致人死傷，縱然逃逸，亦與本罪之構成要件不合，最高法院九十一年
    度台上字第一一二四號判決意旨可資參照。
三、公訴人認被告甲○○涉犯上開罪嫌，無非係以證人即被害人丙○、警員乙○○
    之證詞、道路交通事故現場圖、調查報告表(一)、(二)、現場及車輛照片三十幀
    、診斷證明書等為其論據。然訊之被告固坦承在前揭時、地與被害人丙○發生
    擦撞，惟堅決否認有何肇事逃逸犯行，辯稱：伊於案發時確實不知有與人發生擦
    撞，如果知道與人發生擦撞，致車子有刮損，必會於回家後立即將車子送去修車
    廠鈑金或補漆，不會在事發數天後警方循線找到伊時，伊的車竟未送修，仍留存
    擦痕等語。因之，本件主要爭點厥為被告於事發當時是否知悉其所駕駛之上開自
    小客貨車有與被害人所騎乘之機車發生擦撞。經查：
（一）被告駕車與被害人所騎乘之機車於右揭時、地發生擦撞，致被害人受有左手臂
      及左下肢之擦挫傷害之事實，業據被告自承在卷，核與證人即被害人丙○迭於
      警詢、偵訊及本院審理中之證述相符，並有卷附之現場及車輛比對照片三十幀
      、道路交通事故現場圖、調查報告表(一)、(二)各一紙及診斷證明書一紙附卷可稽
      ，從而，被告當日駕車行經肇事地點，確實不慎擦撞被害人之機車，致被害人
      倒地受傷之事實，應可認定。
（二）其次，證人丙○到庭結證稱：「（問：你被撞到倒地聲音大概多大？）碰的一
      聲，很大聲，附近大概都可聽到」等語（詳本院九十三年十二月十五日審判筆
      錄），然被告所駕駛之自小客貨車除右側車身鈑金留有被害人機車之左手把橡
      膠擦痕外，車體其餘部分並無明顯凹痕，此有車損照片附於警卷可稽（詳警卷
      照片第十五頁、第二十二頁及第二十四頁），且肇事現場並未遺留碎片、散落
      物或煞車痕、刮地痕等跡證，此觀諸卷附道路交通事故現場圖之記載及警卷第
      十四頁之照片即可明瞭，則以被告之自小客貨車受損情形並非嚴重，且現場並
      未遺留相關跡證等情判斷，可知當日兩車擦撞力道甚輕。被害人所騎乘之機車
      倒地之聲音縱如證人丙○所稱很大聲，惟案發時證人丙○坐在被擦撞之機車上
      ，其對機車倒地聲響的判斷，是否與路過該處之其他汽機車駕駛人相同，亦非
      無疑。另查，案發地點係一彎道，此由警卷第十四頁之照片即可得知，而一般
      駕駛人於行經彎道時，衡情應會專注於前方道路之狀況，甚少注意後方車況，
      且如關閉車窗，以正常時速行駛，駕駛人受自己車輛震動聲及風切聲之干擾，
      亦難期其對車外後方的聲響有所關注。是綜合上開客觀情狀觀察，被告於車行
      途中是否得以即時察覺肇事，並非無疑。因之，被告辯稱：當日並未感覺擦撞
      被害人之機車等語，並非不可採信。
（三）再者，證人丙○亦於本院訊問時證述稱：「（問：擦撞時被告車身有無震動？
      ）沒有」、「（問：擦撞時，被告有無減速或加速？）沒有，依原來的動作行
      進」等語（詳本院前開審判筆錄），則被告駕駛之自小客貨車於事發後既未停
      頓，旋即依原先之速度往前行駛，此即與一般肇事逃逸者之行徑有所差異。且
      本件案發時間係九十三年四月三十日，而警方係九十三年五月四日始至被告家
      中尋獲被告，其間足足有四日之間隔，倘被告確實知悉與他人發生擦撞，致其
      所駕駛之上開自小客貨車上留有擦痕，其為湮滅證據，理應於此四日內將該等
      擦痕處理完畢，然被告捨此不為，益證被告於案發之際確實不知擦撞他車。被
      告辯稱：當日確實不知肇事等語，應非子虛，堪予採信。
（四）至本件卷附之道路交通事故調查報告表、交通事故談話紀錄表、臺南市立醫院
      出具之診斷證明書及現場照片等項，僅得證明被害人騎乘機車於前揭時、地與
      被告所駕駛之自小客貨車發生擦撞，並致被害人受有傷害之事實，尚無由遽以
      該等文書認定被告有肇事逃逸犯行，附此敘明。
四、綜上所述，本院認公訴人所指之證據既均無法用以證明被告於當日事發後確實知
    悉駕車肇事，致被害人受傷而逃逸之情，本院復認定被告於發生車禍之際應無已
    經肇事之認識及復查無其他積極證據足認被告於本件事發後，產生已經肇事之確
    信，則揆諸前述法條、判例及首揭對刑法第一百八十五條之四之說明，自應為無
    罪判決之諭知。
據上論斷，應依刑事訴訟法第三百零一條第一項，判決如主文。
本案經檢察官丁○○到庭執行職務。
中      華      民      國      九十三    年    十二    月    二十九    日
                                  臺灣臺南地方法院交通法庭
                                      審判長法  官  陳振謙
                                            法  官  洪士傑
                                            法  官  鄭燕璘
右正本證明與原本無異。
如不服本判決，應於判決送達後十日內，向本院提出上訴狀。
                                            書記官  陳金堂
中      華      民      國      九十三    年    十二    月    二十九    日
